【裁判字號】    95,訴,281
【裁判日期】    950927
【裁判案由】    毒品危害防制條例
【裁判全文】
臺灣士林地方法院刑事判決               95年度訴字第281號
公  訴  人  臺灣士林地方法院檢察署檢察官
被      告  乙○○
                    現於臺灣台北監獄
選任辯護人  張獻村律師
上列被告因毒品危害防制條例案件，經檢察官提起公訴（94年
度偵字第11011號），本院判決如下：
    主  文
本件公訴不受理。
    理  由
一、公訴意旨略謂；被告乙○○明知海洛因與安非他命係毒品危
    害防制條例第2 條第2 項所規範之第1 、2 級毒品，依法不
    得販賣，竟於不詳時間，在臺北市某1 不詳地點，以新臺幣
    （下同）30餘萬元之代價，向姓名年籍不詳綽號「阿男」之
    成年男子購入第1 級毒品海洛因（毛重84.1公克，淨重75.5
    公克）及第2 級毒品安非他命（毛重11.5公克，淨重10 .8
    公克），除部分供己施用外（涉嫌施用第1 、2 級毒品之犯
    行另案偵辦），其餘毒品基於意圖販賣之犯意而持有之。嗣
    於民國94年10月3 日晚上11時10分許，駕駛車牌號碼6070-K
    E 號自用小客車，前往臺北縣淡水鎮○○街11號路旁，協助
    甲○○修理更換汽車輪胎，為警當場在其汽車座椅下之黑色
    背包內，查獲上開毒品、電子磅秤1 個、分裝湯匙2 支、夾
    子1 支、鏟子1 支、鉗子1 支、大型分裝袋13個、中型分裝
    袋25個、小型分裝袋60個及現金9 萬7,800 元等物，始知上
    情。因認被告涉有毒品危害防制條例第5 條第1 項、第2項
    之意圖販賣而持有第1 級毒品海洛因及第2 級毒品安非他命
    之罪嫌。
二、按犯罪事實應依證據認定之，無證據不得認定其犯罪事實，
    刑事訴訟法第154 條第2 項定有明文。又認定不利於被告之
    事實，須依積極證據，苟積極證據不足為不利於被告事實之
    認定時，即應為有利於被告之認定，更不必有何有利之證據
    ；且刑事訴訟法上所謂認定犯罪事實之積極證據，係指適合
    於被告犯罪事實之認定之積極證據而言，雖不以直接證據為
    限，間接證據亦包括在內，然而無論直接或間接證據，其為
    訴訟上之證明，須於通常一般之人均不致有所懷疑，而得確
    信其為真實之程度者，始得據為有罪之認定，倘其證明尚未
    達到此一程度，而有合理之懷疑存在時，自不能以推測或擬
    制之方法，以為有罪裁判之基礎，最高法院29年度上字第31
    05號、30年度上字第816 號、40年度台上字第86號、76年度
    台上字第4986號判例可資參照。
三、訊之被告乙○○堅決否認有因意圖販賣而持有第1 級毒品海
    洛因及第2 級毒品安非他命，辯稱：伊沒有要販賣的意思。
    伊吸毒已經三十幾年了，現假釋中，怎麼還敢販賣，伊如果
    有販賣，警察一定有風聲，伊買毒是要自己施用的，因伊吸
    毒成癮用量較大，每日施用海洛因6 、7 次，安非他命亦施
    用6 、7 次，所以1 次購買量較大，被查扣之毒品是伊被查
    獲前一天在台北市○○○路那裡，總共以30幾萬元買的，伊
    帶秤的目的是於購買時要秤所買之毒品有沒有少。甲○○與
    伊碰面的時候，伊身上什麼東西都沒有，伊的毒品都放在車
    上，伊與他碰面純粹只是要幫他修車而已等語。
四、公訴人認被告乙○○有意圖販賣而持有第1 級毒品海洛因及
    第2 級毒品安非他命之犯行，無非以(一)被告被查獲之海洛因
    毛重達84.1公克，淨重75.5公克及安非他命毛重達11.5公克
    ，淨重10 .8 公克，顯與一般吸毒人口所持有之數量不相當
    ，被告若係單純專供一己施用，斷無一次購入如此大量以囤
    積而甘冒遭警查獲風險之理。（二）被告當場被查獲之黑色
    背包內，有電子磅秤1 個、分裝湯匙2 支、夾子1 支、鏟子
    1 支、鉗子1 支、大型分裝袋13個、中型分裝袋25個、小型
    分裝袋60個等物，此均係販賣用之工具等理由為論據。
五、經查：
（一）被告自67年起即有多次施用毒品之犯行，此次被查獲時經
      驗尿，其尿液中亦呈現安非他命及嗎啡陽性反應，現在強
      制戒治中，此有台灣高等法院被告前案紀錄表、台灣高等
      法院在監在押全國紀錄表及臺灣檢驗科技股份有限公司，
      94年10月9 日CH／2005／A0274 號濫用藥物尿液檢驗報告
      各1 紙附於本院卷內可稽，且被告被查獲時當次驗尿尿液
      內所含之嗎啡濃度高達4034ng／ml，甲基安非他命濃度高
      達18394 ng／ml，此亦有上開尿液檢驗報告單可參，又據
      法務部調查局95年7 月7 日調科壹字第09500302440 號函
      所載「海洛因藥用劑量為5 至10毫克，劑量用法為每4 小
      時1 劑次，依文獻記載每人每日最高海洛因毒品用量約60
      毫克，海洛因之估計最少致死劑量為200 毫克，但對成癮
      者而言其耐受性可達10倍（即2 克）」，另據法務部法醫
      研究所88年5 月31日法醫所八八文理字第0585號函所載「
      臺灣目前濫用的安非他命實為甲基安非他命，習慣使用者
      劑量為每天20至40毫克，最多增至每天50至150 毫克。」
      有上開函文在卷可參，則按上開函文所載每天以最高量計
      算，被告所持有之海洛因數量可供其施用約38日（75.5公
      克÷2 公克＝37.75 日），安非他命數量可供其施用約72
      日（10800 毫克÷150 毫克＝72日），則被告辯稱伊吸毒
      成癮用量較大，每日施用海洛因6 、7 次，安非他命亦施
      用6 、7 次，所以1 次購買量較大等情尚非無據而全然不
      可採信。
（二）又被告被查獲之黑色背包內，有電子磅秤1 個、分裝湯匙
      2 支、夾子1 支、鏟子1 支、鉗子1 支、大型分裝袋13個
      、中型分裝袋25個、小型分裝袋60個等物，其中電子磅秤
      及分裝袋等物，固係販毒者常備之工具，惟被告辯稱「伊
      帶秤的目的是要秤買來的毒品有沒有少，分裝袋是販毒者
      送伊的」，則被告於向他人購買毒品之際，恐他人所交付
      之份量不足，而自備電子磅來秤重，且被告是被查獲之前
      1 天才購買上該毒品，被查獲之東西均係放在黑色背包內
      而藏在其汽車座椅下，則被告有可能購入毒品後即放入黑
      色背包內而藏在其汽車座椅下，尚未及取出毒品另行分開
      藏匿即被查獲，是被告辯稱伊帶秤的目的是要秤買來的毒
      品有沒有少一節亦非不合常情，且其他分裝之工具，供被
      告施用毒品之用亦有可能。
（三）再查，被告辯稱伊之所以會到臺北縣淡水鎮○○街11號路
      旁該處去，是因甲○○打電話給伊，表示車子故障，輪胎
      沒氣，伊才會過去看一看，並非是要去交易毒品。經查，
      本件員警洪瑞祥所以會到該處查獲此案，並非是接獲密報
      有人要在該處交易毒品，而警員查獲當時甲○○所駕駛之
      汽車右前輪胎確實沒有氣之事實，除經證人甲○○於警詢
      （當事人就甲○○警詢之陳述均無意見，依刑事訴訟法第
      159 條之5 第2 項之規定，視為同意作為證據）證稱：「
      我於94年10月3 日23時10分在臺北縣淡水鎮○○街11號旁
      的土地公廟遇到警方盤查。當時我與另一名友人綽號叫豆
      博（即乙○○）的男子在一起」、「因我所駕駛之自小客
      車HG－6226右前輪破胎而聯絡乙○○至該地幫忙」、「當
      乙○○遇警方盤查時立刻跳下旁邊之大水溝逃走，經警追
      捕後才又帶回」、「我不是與乙○○在交易毒品」、「我
      不曾跟乙○○購買過毒品」等語甚詳外，並經證人即查獲
      之員警洪瑞祥於本院審理時結證稱：「（本件是如何查獲
      ？）之前有人打電話檢舉，轄區其他毒品人口說查獲地常
      有人吸食毒品及販賣，當天是巡邏發現被告可疑，所以盤
      查，盤查時，被告刻意躲避，我們請他到車上取出證件，
      」、「（你們如何知道被告車上有毒品？）因為被告跳入
      排水溝，我們追了幾百公尺，逮獲被告後，被告坦承說他
      有毒品通緝，他車上有毒品。」、「（你去檢查被告車子
      時，裝毒品的袋子拉鍊有無打開？）沒有。是叫被告自己
      將拉鍊拉開，將東西倒出來。」、「甲○○說他的車子爆
      胎，甲○○的車子右前輪確實沒有氣」等語甚明，是本件
      並無任何積極證據足資證明被告到現場是要去交易毒品。
      又意圖販賣而持有毒品罪，所謂意圖，乃犯罪構成之主觀
      的違法要素，亦屬犯罪成立之要件，而行為人是否具有販
      賣之意圖，必須有相當之客觀事實，足以表明其主觀上之
      意念之遂行性及確實性，始足當之；又販賣毒品之營利意
      圖，應從客觀上之社會環境、情況及證人、物證等資料，
      依據證據法則綜合研判認定。（最高法院95年度台上字第
      1836號判決、301 號判決參照）本件並無查扣任何其他佐
      證之資料如監聽資料或有人檢舉密報之資料，且被告被查
      獲時之毒品係分裝為14包，並非如意圖販賣者常見之以大
      、中、小等依不同數量予以分裝待售，再參以本件被告所
      辯上情尚非完全無據，而公訴人所舉之上開證據，尚不足
      以證明被告有意圖販賣而持有第1 、2 級毒品罪嫌，而使
      本院不致有所懷疑，而得確信其為真實之程度，此外復查
      無其他積極證據足資證明被告有意圖販賣而持有上開毒品
      ，被告意圖販賣而持有第1 、2 級毒品罪，應屬不能證明
      。
六、本件經本院審理結果認被告並非「意圖販賣而持有第1 、2
    級毒品」，但被告確實持有第1 、2 級毒品且為起訴書所載
    ，惟被告持有第1 、2 級毒品係施用之低度行為，應為施用
    行為所吸收，而被告前所犯之連續施用毒品行為業經本院於
    94年3 月7 日以94年毒聲58號裁定送觀察勒戒及並於94年11
    月11日裁定強制戒治，現正強制戒治中，此有台灣高等法院
    被告前案紀錄表在卷可憑，甚為明確。因被告自前案執行後
    於93年4 月27日縮刑假釋出監，迄本案查獲之日止均有連續
    施用毒品之行為，之前未曾受觀察勒戒或強制戒治之處分，
    依毒品危害防治條例第20條第1 項、第2 項之規定，本案應
    先由法院裁定令被告併受之前之觀察勒戒、強制戒治處分，
    詎檢察官就本案逕向本院提起公訴，核與起訴程式不合，從
    而本件檢察官之起訴不合程式，應依刑事訴訟法第303 條第
    1 款規定判決不受理（台灣高等法院暨所屬法院93年法律座
    談會刑事類提案第6 號參照）。
據上論斷，應依刑事訴訟法第303條第1款，判決如主文。
本案經檢察官王以文到庭執行職務
中    華    民    國    95    年    9     月    27    日
                  刑事第一庭審判長法  官  雷雯華
                                  法  官  張國棟
                                  法  官  賴邦元
以上正本證明與原本無異。
如不服本判決，應於判決送達後10日內，向本院提出上訴狀。
                                  書記官  游意婷
中    華    民    國    95    年    9     月    27    日


司法院資訊處製作；財團法人民間司法改革基金會備份。
